【裁判字號】    97,訴,1804
【裁判日期】    971114
【裁判案由】    損害賠償
【裁判全文】
臺灣臺中地方法院民事判決  97年度訴字第1804號
原      告  甲○○
訴訟代理人  蔡得謙律師
            何立斌律師
被      告  臺中縣豐原市三陽自辦市地重劃會
法定代理人  乙○○
訴訟代理人  柳正村律師
上列當事人間損害賠償事件，本院於民國97年10月27日言詞辯論
終結，判決如下：
    主    文
原告之訴及假執行聲請均駁回。
訴訟費用新台幣參萬貳仟陸佰捌拾元由原告負擔。
    事實及理由
一、原告起訴主張：原告於民國88年11月間，以所有坐落豐原市
    ○○段759、759之1地號 (應有部分各均2分之1)，應有部分
    總面積1106.86平方公尺之土地，參加被告前身「豐原市三
    陽自辦市地重劃開發處」 (負責人：曾隆鉅、許秀強)籌辦
    之豐原市三陽自辦市地重劃，簽訂重劃委託契約書，至94
    年10月31日土地重劃完成，重劃後新編為豐原市○○段663
    地號土地 (面積：511.63平方公尺)由原告取得所有權。被
    告在鈞院95年訴字第2763號損害賠償事件中表示會承受契約
    之權利義務，且原告亦加入被告成為會員，由被告續辦理土
    地重劃事務。原告依重劃委託契約書第3條之約定，應分配
    比率為51%，則原告應獲分配土地面積為1106.86平方公尺×
    51%＝564.50平方公尺，而原告實際上獲分配重劃後土地面
    積僅511.63平方公尺，較契約約定者短少52.87平方公尺 (
    即15.99坪)，以市價每坪新台幣 (下同)20 萬元計算，原告
    受有3,198,000元之損害，被告應依民法第227條第1項準用
    第226條第1項給付不能之規定，負損害賠償責任。並聲明：
    被告應給付原告3,198,000元，即自起訴狀繕本送達翌日起
    至清償之日止，按年息百分之5計算之利息，原告願供擔保
    ，請准宣告假執行。
二、被告則以：雙方於88年11月1日訂立重劃契約書第3條第2項
    約定：「重劃前土地位於公共設施用地及重劃後擬分配位於
    角地者，按附表之第一項重劃後土地分配比率辦理」、第3
    項約定：「重劃前土地位於住宅區且重劃後按原區段位置分
    配者為百分之五十一」，因原告已改變分配面臨36米道路，
    並未依第2項約定按原區段位置分配，故分配率不適用百分
    之51，因此雙方於該契約書第4項明確記載：「重劃後應分
    配面積為511.65平方公尺…以地政機關分割之實際登記面積
    為準」，本件地政機關實際登記面積為511.63平方公尺，在
    誤差範圍內，並無不合。且本重劃會土地分配成果已經93年
    2 月24日召開第二次會員大會第五案決議通過，並送請台中
    縣政府93年9月23日府地劃字第0930250429號函同意備查，
    於93年9月23日公告30日徵求異議，本重劃會土地分配已公
    告確定，發給土地所有權狀，原告並未對於土地分配依上開
    規定程序提出異議，自不得再主張土地分配不足。並聲明：
    原告之訴及假執行之聲請駁回，如受不利判決，願供擔保聲
    請免為假執行。
三、兩造不爭執之事項：
    原告主張以其所有坐落豐原市○○段759、759之1地號 (應
    有部分各均2分之1)，應有部分總面積1106.86平方公尺之土
    地，參加「豐原市三陽自辦市地重劃開發處」籌辦之豐原市
    三陽自辦市地重劃，簽訂重劃委託契約書，至94年10月31日
    土地重劃完成，上兩筆土地重劃後新編為豐原市○○段663
    地號土地 (面積511.63平方公尺)由原告取得所有權等情，
    業據原告提出重劃前豐原市○○段759、759之1地號土地登
    記謄本、重劃委託契約書、豐原市○○段663地號土地登記
    謄本各1份，且為被告所不否認，堪信為真。
四、原告主張依重劃委託契約書第3條之約定，原告應分配比率
    為51%，則原告應獲分配土地面積為1106.86平方公尺×51%
    ＝564.50平方公尺，惟其實際上獲分配重劃後土地面積僅為
    511.63平方公尺，較重劃契約書約定短少52.87平方公尺(即
    15.99坪)，以市價每坪20萬元計算，原告受有3,198,000元
    之損害，故被告應給付原告上述短少之損害；惟此為被告所
    否認，並以前揭情詞置辯，則本案所應審究者為：(一)本件重
    劃計劃土地分配結果是否已確定，原告是否應受重劃計劃所
    拘束？(二)原告參加市地重劃所分配重劃土地面積是否有短少
    ，得否請求被告賠償短少之損害？茲分述如下：
  (一)本件重劃計畫已確定，原告應受重劃計劃所拘束：
    按平均地權條例第58條第3項規定：「重劃會辦理市地重劃
    時，應由重劃區內私有土地所有權人半數以上，而其所有土
    地面積超過重劃區私有土地總面積半數以上者之同意，並經
    主管機關核准後實施之」。準此，土地所有人自辦市地重劃
    ，祗須重劃區內私有土地所有人半數以上，而其所有土地面
    積超過重劃區私有土地總面積半數以上者之同意，重劃計劃
    並經主管機關核准實施，縱令在該重劃區內少數所有人不同
    意，亦應視為自辦市地重劃會之會員，初無許其不同意之餘
    地，以免阻礙市地重劃之進行，此項規定具有強制性，至為
    明顯（最高法院80年台上字第2368號判決意旨參照）。本件
    原告所有重劃前系爭土地既位於台中縣政府核准實施之自辦
    市地重劃區範圍內，依前開法條規定，應視為會員，而受重
    劃計劃內容之拘束，已甚明確。復按獎勵土地所有權人辦理
    市地重劃辦法第32條第1項、第2項規定略以：重劃區土地分
    配完畢後，理事會應即檢具相關圖冊提經會員大會通過後，
    公告公開閱覽30日，並通知土地所有權人；土地所有權人得
    於前項公告期間內提出異議，理事會應予協調處理。並將處
    理結果送會員大會追認，協調不成異議人得於一定期限內訴
    請司法機關裁判。依上開規定可知，重劃區土地分配完畢後
    ，重劃會理事會即應檢具相關帳冊公告公開閱覽30日，並通
    知土地所有權人表示意見，若未在前開公告期間內表示異議
    ，即視為土地所有權人已同意重劃後土地分配結果，應受該
    重劃後土地分配結果之拘束。本件被告已將重劃分配成果依
    獎勵土地所有權人辦理市地重劃辦法第32條規定，於93年9
    月23日公告，公告期間自93年9月26日起至同年10月26日止
    ，並公開閱覽及通知土地所有權人等情，有被告提出之（93
    ）三陽字第229號函在卷可稽，原告既未在上開公告期間內
    向被告提出異議，應認原告已同意該重劃分配結果，自應受
    該重劃分配結果拘束，不得再爭執該重劃後土地分配結果對
    其不利。本件重劃後土地分配結果既已公告確定，原告自應
    受土地重劃後分配結果之拘束。
  (二)原告參加市地重劃所分配重劃土地面積並未短少，不得請求
    被告賠償損害：
    原告主張依兩造所簽訂之重劃委託契約書第3條第1項第2款
    約定：「重劃前土地位於住宅區且重劃後按原區段位置分配
    者為百分之51」，原告重劃前所有持份豐原市○○段759、7
    59之1地號土地，於重劃後取得豐原市○○段663地號土地，
    符合系爭契約書所約定重劃後按原區段位置分配者，是依上
    揭條款約定，原告應獲分配土地面積為1106.86×51%＝564.
    50平方公尺，惟同條項第3款卻記載「甲方 (原告)之土地於
    重劃後應分配面積為511.65平方公尺 (約154.77坪）」明顯
    短少52.87平方公尺 (即15.99坪)，原告自得依重劃契約請
    求被告給付短少之損害云云。惟查原告主張於重劃後取得豐
    原市○○段663地號土地，符合系爭契約書所約定重劃後按
    原區段位置分配云云，並未舉證以實其說；且查兩造訂立契
    約時，原告已改變分配位置為面臨36米道路，有卷附契約書
    後附計算表及雙方蓋章承認之分配圖，依該計算表及分配圖
    核算後原告應分配面積為511.65平方公尺，亦詳載重劃契約
    第3條第4項：「重劃後應分配面積為511.65平方公尺…以地
    政機關分割之實際登記面積為準」，嗣後地政機關實際登記
    面積為511.63平方公尺，亦在誤差範圍；原告於本件公告確
    定後始執前詞主張被告未依契約分配而有短少面積，請求被
    告給付短少之損害云云，自不足採。則原告主張被告應給付
    原告3,198,000元及法定遲延利息，為無理由，自應駁回其
    訴。
五、綜上所述，原告依債務不履行損害賠償請求權，請求被告給
    付原告3,198,000元，即自起訴狀繕本送達翌日起至清償之
    日止，按年息百分之5計算之利息，為無理由，應予駁回。
    其假執行之聲請，因訴之駁回而失所附麗，亦應併予駁回。
六、本件事證已臻明確，兩造其餘攻擊防禦方法，經核均與判決
    結果無影響，爰不分別斟酌論述，附此敘明。
七、訴訟費用負擔之依據：民事訴訟法第78條。
中    華    民    國    97    年    11   月    14    日
                  民事第二庭    法  官  涂秀玲
正本係照原本作成。
如對本判決上訴，須於判決送達後20日內向本院提出上訴狀。
中    華    民    國    97    年    11   月    14    日
                                書記官


司法院資訊處製作；財團法人民間司法改革基金會備份。
